臺灣基隆地方法院刑事判決　
110年度金訴字第7號
公  訴  人  臺灣基隆地方檢察署檢察官
被      告  樓胤奎


            林弘傑


上列被告因詐欺等案件，經檢察官提起公訴（108年度偵字第558
1號、109年度偵字第6483號），本院判決如下：
    主  文
樓胤奎犯三人以上共同詐欺取財罪，處有期徒刑壹年貳月。
林弘傑犯三人以上共同詐欺取財罪，累犯，處有期徒刑壹年肆月
。未扣案之犯罪所得新臺幣貳仟元沒收，於全部或一部不能或不
宜執行沒收時，追徵其價額。
    事  實
一、樓胤奎（所涉參與犯罪組織罪，另經臺灣臺北地方檢察署以
    108年度偵字第16571號等提起公訴，經臺灣臺北地方法院以
    108年度訴字第698號、109年度訴字第363號判處1年6月，嗣
    經上訴，由臺灣高等法院以109年上訴字第3515號判決駁回
    上訴，再為上訴後，復由最高法院以110年台上字第3639號
    判決駁回上訴而告確定），於民國108年6月初某日，經真實
    姓名年籍均不詳微信暱稱「無敵」之成年人招攬，加入由「無
    敵」、「小耀」等3人以上所組成，以實施詐術為手段，具
    有持續性、牟利性及結構性之詐欺犯罪組織集團，負責介紹車
    手之工作，並可自所介紹車手提領詐騙款項抽取1%報酬。樓
    胤奎於108年6月間某日，介紹林弘傑加入上開詐欺集團，負
    責提領詐騙款項之工作，林弘傑明知樓胤奎於斯時係擔任該
    詐欺集團之面試、介紹車手工作，猶與樓胤奎、「無敵」、
    「小耀」等人共同基於三人以上共同犯詐欺取財及隱匿詐欺
    犯罪所得去向之洗錢犯意聯絡，林弘傑並基於參與犯罪組織
    之犯意，先由該集團成年不詳成員於108年7月17日12時許，
    以LINE通訊軟體向謝朝榮詐稱：我是你朋友陳欽煌，要借錢
    等語，使謝朝榮陷於錯誤，於108年7月18日上午11時48分許
    ，由其妻黃寶玉匯款新臺幣(下同)18萬元至蘇澳郵局帳號00
    0-00000000000000號帳戶（下稱系爭帳戶）。林弘傑旋依詐
    騙集團內真實姓名年籍不詳綽號「小耀」之成年男子指示，
    持集團內另名不詳成年男子所交付之系爭帳戶提款卡，於10
    8年7月18日13時6分7秒許、13時6分59秒許，在基隆市○○區○
    ○路00號基隆南榮路郵局，分別提領6萬元2次，又於同日13
    時17分許，在基隆市○○區○○路0段000號基隆安樂路郵局，持
    上開提款卡，提領3萬元（共提領15萬元），再於同日下午4
    、5時許，將所領得之款項及提款卡交付予綽號「小耀」所
    指定之集團內成員，以此方式隱匿詐欺犯罪所得去向，並因
    而獲得2000元報酬。
二、案經謝朝榮告訴、基隆市警察局第一分局報告暨臺灣基隆地
    方檢察署檢察官簽分偵查起訴。
    理  由
壹、程序事項（證據能力）
一、按被告以外之人於審判外之陳述，雖不符前4條（指刑事訴
    訟法第159條之1至第159條之4）之規定，而經當事人於審判
    程序同意作為證據，法院審酌該言詞陳述或書面陳述作成之
    情況，認為適當者，亦得為證據；又當事人、代理人或辯護
    人於法院調查證據時，知有第159條第1項不得為證據之情形
    ，而未於言詞辯論終結前聲明異議，視為有前項之同意。刑
    事訴訟法第159條之5第1項、第2項定有明文。被告樓胤奎、
    林弘傑就檢察官所提出之供述證據，於本院準備及審判程序
    均表示不爭執證據能力，且迄言詞辯論終結前均未聲明異議
    ，依法應視為被告同意其以外之人於審判外之陳述作為證據
    ；本院復審酌上開證據資料製作時之情況，尚無違法不當及
    證明力明顯過低之瑕疵之情形，爰依前開規定，認均具有證
    據能力。
二、非供述證據，並無傳聞法則規定之適用，如該非供述證據非
    出於違法取得，並已依法踐行調查程序，即不能謂無證據能
    力。本院下列所引卷內之非供述證據，均與本案待證事項具
    有關聯性，且並無證據證明係公務員違背法定程式所取得，
    又檢察官、被告於本院亦均未主張排除下列文書證據之證據
    能力，且迄本院言詞辯論終結前均未表示異議，本院審酌前
    揭證據並無顯不可信之情況與不得作為證據之情形，依刑事
    訴訟法第158 條之4 反面解釋及第159 條之4 之規定，應認
    均有證據能力。
貳、實體事項
一、上揭犯罪事實業據被告樓胤奎、林弘傑於警詢、偵查及本院
    審理中坦認不諱，而告訴人謝朝榮遭詐騙集團成員詐騙後，
    委由其妻黃寶玉匯款18萬元至蘇澳郵局帳號000-0000000000
    0000號帳戶乙節，亦據證人即告訴人謝朝榮於警詢中證述明
    確（108年度偵字第4265號卷第25-29頁），並有告訴人與詐
    騙集團成員之LINE對話紀錄、彰化銀行匯款回條聯在卷可稽
    （108年度偵字第5581號卷第35-37頁），而系爭帳戶內之款
    項，旋於108年7月18日13時6分7秒許、13時6分59秒許，在
    基隆市○○區○○路00號基隆南榮路郵局，各遭提領6萬元1次，
    又於同日13時17分許，在基隆市○○區○○路0段000號基隆安樂
    路郵局，遭提領3萬元之事實，則有系爭之帳戶提領明細、
    開戶資料暨客戶歷史交易清單存卷可查（108年度偵字第558
    1號卷第51-65頁），足認被告上開任意性自白與事實相符，
    堪以採信。
二、本件事證明確，被告2人犯行洵堪認定，應依法論科。　　
參、論罪科刑：
一、本案詐騙集團屬組織犯罪防制條例第2條所定之犯罪組織：
    按「本條例所稱犯罪組織，指三人以上，以實施強暴、脅迫
    、詐術、恐嚇為手段或最重本刑逾5年有期徒刑之刑之罪，
    所組成具有持續性或牟利性之有結構性組織。」、「前項有
    結構性組織，指非為立即實施犯罪而隨意組成，不以具有名
    稱、規約、儀式、固定處所、成員持續參與或分工明確為必
    要。」組織犯罪防制條例第2條第1項、第2項分別定有明文
    。另組織犯罪防制條例第3條第1項所稱之參與犯罪組織，指
    加入犯罪組織成為組織之成員，而不問參加組織活動與否，
    犯罪即屬成立（最高法院97年度台上字第1950號判決意旨參
    照）。再所謂組織犯罪，本屬刑法上一種獨立之犯罪類型，
    其犯罪成員是否構成違反組織犯罪防制條例之罪名及成立要
    件之審查，原不以組織成員個人各別之行為，均已成立其他
    犯罪為必要，而應就集團成員個別與集體行為間之關係，予
    以綜合觀察；縱然成員之各別行為，未構成其他罪名，或各
    成員就某一各別活動並未全程參與，或雖有參加某特定活動
    ，卻非全部活動每役必與，然依整體觀察，既已參與即構成
    違反組織犯罪防制條例罪，分別依發起、操縱、指揮、參與
    等不同行為之性質與組織內之地位予以論處；尤以愈龐大、
    愈複雜之組織，其個別成員相對於組織，益形渺小，個別成
    員未能參與組織犯罪之每一個犯罪活動之情形相對增加，是
    從犯罪之縱斷面予以分析，其組織之全體成員，應就該組織
    所為之一切非法作為，依共同正犯之法理，共同負責（最高
    法院102年度台上字第3449號判決意旨參照）。查本案詐欺
    集團係利用LINE訊息對告訴人施行詐術，再由詐欺集團內綽
    號「小耀」之人指示他名成員交付提款卡予被告林弘傑，林
    弘傑取得提款卡後，再依「小耀」指示，持提款卡分次提領
    款項，再將提款卡及所提領款項交付予集團內所指定之人收
    取，其組織縝密，分工精細，自非隨意組成立即犯罪，是以
    ，被告林弘傑所參與之本案詐騙集團顯係該當「三人以上，
    以實施詐術為手段，所組成具有持續性或牟利性之有結構性
    組織」，而屬組織犯罪防制條例第2條規定之「犯罪組織」
    。
二、次按，洗錢防制法業於105年12月28日修正公布，並於106年
    6月28日生效施行（下稱新法）。修正前該法（下稱舊法）
    將洗錢行為區分為將自己犯罪所得加以漂白之「為自己洗錢
    」及明知是非法資金，卻仍為犯罪行為人漂白黑錢之「為他
    人洗錢」兩種犯罪態樣，且依其不同之犯罪態樣，分別規定
    不同之法定刑度。惟洗錢犯罪本質在於影響合法資本市場並
    阻撓偵查，不因為自己或為他人洗錢而有差異，且洗錢之行
    為包含處置（即將犯罪所得直接予以處理）、多層化（即為
    使偵查機關難以追查金流狀況，以迂迴層轉、化整為零之多
    層化包裝方式，掩飾或隱匿特定犯罪所得）及整合（即收受
    、持有或使用他人犯罪所得，使該犯罪所得披上合法之外衣
    ，回歸正常金融體系）等各階段行為，其模式不祇一端，上
    開為自己或為他人洗錢之二分法，不僅無助於洗錢之追訴，
    且徒增實務事實認定及論罪科刑之困擾。故而為澈底打擊洗
    錢犯罪，新法乃依照國際防制洗錢金融行動工作組織（Fina
    ncial Action Task Force，下稱FATF）40項建議之第3項建
    議，並參採聯合國禁止非法販運麻醉藥品和精神藥物公約及
    聯合國打擊跨國有組織犯罪公約之洗錢行為定義，將洗錢行
    為之處置、多層化及整合等各階段，全部納為洗錢行為，而
    於新法第2條規定：「本法所稱洗錢，指下列行為：一、意
    圖掩飾或隱匿特定犯罪所得來源，或使他人逃避刑事追訴，
    而移轉或變更特定犯罪所得。二、掩飾或隱匿特定犯罪所得
    之本質、來源、去向、所在、所有權、處分權或其他權益者
    。三、收受、持有或使用他人之特定犯罪所得。」以求與國
    際規範接軌。另過去實務認為，行為人對犯特定犯罪所得之
    財物或利益作直接使用或消費之處分行為，或僅將自己犯罪
    所得財物交予其他共同正犯，祇屬犯罪後處分贓物之行為，
    非本條例所規範之洗錢行為，惟依新法規定，倘行為人意圖
    掩飾或隱匿特定犯罪所得來源，而將特定犯罪所得直接消費
    處分，甚或交予其他共同正犯，而由共同正犯以虛假交易外
    觀掩飾不法金流移動，即難認單純犯罪後處分贓物之行為，
    應仍構成新法第2條第1或2款之洗錢行為（最高法院108年度
    台上字第1744號、第2425號判決意旨參照）。從而，被告樓
    胤奎於本案詐欺集團之工作分擔中，係面試並介紹車手，再
    由車手所領取被害人款項金額獲取1%之報酬，而被告林弘傑
    於本案詐欺集團之工作分擔中，係於告訴人受騙陷於錯誤後
    ，依指示匯款至指定帳戶內，再依其行為分擔模式，擔任提
    領款項，並將款項上繳回詐欺集團，其行為已足以掩飾及隱
    匿詐欺犯罪所得，並妨礙詐欺犯罪之金流追查，被告樓胤奎
    、林弘傑對於本案詐欺集團透過此種迂迴層轉犯罪所得之方
    式，意圖切斷詐得款項與詐欺犯罪之關聯性一節，亦應有所
    預見，故被告2人具掩飾及隱匿詐欺犯罪所得之本質及去向
    之犯意無訛。
三、核被告樓胤奎所為，係犯刑法第339條之4第1項第2款之三人
    以上共同詐欺取財罪及洗錢防制法第14條第1項之一般洗錢
    罪；被告林弘傑所為，係犯組織犯罪防制條例第3條第1項後
    段之參與犯罪組織罪、刑法第339條之4第1項第2款之三人以
    上共同詐欺取財罪及洗錢防制法第14條第1項之一般洗錢罪
    。
四、行為人基於單一之犯意，於同時、同地或密切接近之時、地
    實行數行為，而數行為間具有行為局部之同一性，或其行為
    著手實行階段可認為同一者，倘係侵害同一之法益，各行為
    之獨立性極為薄弱，依一般社會健全觀念，在時間差距上，
    難以強行分開，在刑法評價上，以視為數個舉動之接續施行
    ，合為包括之一行為予以評價較為合理者，應論以接續犯，
    為包括之一罪（最高法院86年度台上字第3295號、108年度
    台上字第1049號判決意旨參照）。經查，被告林弘傑於108
    年7月18日持上開提款卡之數次提款行為，係基於同一詐領
    款項之目的，於密切接近之時間所為，侵害同一告訴人之財
    產法益，各該行為之獨立性極為薄弱，依一般社會健全觀念
    ，難以強行分開，在刑法評價上，應視為數個舉動之接續施
    行，合為包括之一行為予以評價，較為合理，應依接續犯論
    以包括之一罪。
五、被告樓胤奎、林弘傑與綽號「無敵」、「小耀」及本件詐欺
    集團成員就上開犯行，具有犯意聯絡及行為分擔，均應論以
    共同正犯。
六、被告樓胤奎就其所犯加重詐欺取財、一般洗錢之犯行；被告
    林弘傑就其所犯參與犯罪組織罪、加重詐欺取財及一般洗錢
    等犯行，均具局部同一性，以達不法取得告訴人財物、確保
    贓款之單一犯罪目的，各形式上獨立行為彼此間具有全部或
    一部不可割之一致性或事理上之關聯性，均屬一行為觸犯數
    罪名之想像競合犯，應依刑法第55條規定，各從一重以刑法
    第339條之4第1項第2款之三人以上共同詐欺取財罪處斷。
七、量刑部分：
(一)查被告林弘傑前因不能安全駕駛致交通危險案件，經臺灣士
    林地方法院以104年度湖交簡字第51號判決判處有期徒刑2月
    確定，復因肇事逃逸案件，經臺灣士林地方法院以104年度
    審交訴字第17號判決判處有期徒刑1年確定，上開案件嗣經
    同院以105年度聲字第1218號裁定應執行有期徒刑1年1月，
    於106年3月16日假釋出監，所餘刑期並付保護管束，106年4
    月15日期滿未經撤銷假釋，其未執行之刑，以已執行論，而
    執行完畢，有臺灣高等法院被告前案紀錄表1份在卷可憑。
    其於受徒刑之執行完畢後，5年以內故意再犯本件有期徒刑
    以上之罪，為累犯，而本案依被告林弘傑犯罪情節，並無應
    量處最低法定刑，卻無法適用刑法第59條減輕規定，致其所
    受刑罰超過其所應負擔罪責之情形，參諸司法院釋字第775
    號解釋之意旨，仍應依刑法第47條第1項之規定加重其刑（
    最高法院108年度台上字第338號判決參照）。
(二)想像競合犯之處斷刑，本質上係「刑之合併」。其所謂從一
    重處斷，乃將想像競合犯組成之評價上數罪，合併為科刑一
    罪，其所對應之刑罰，亦合併其評價上數罪之數法定刑，而
    為一個處斷刑。易言之，想像競合犯侵害數法益者皆成立犯
    罪，論罪時必須輕、重罪併舉論述，同時宣告所犯各罪名，
    包括各罪有無加重、減免其刑之情形，亦應說明論列，量刑
    時併衡酌輕罪部分量刑事由，評價始為充足，然後依刑法第
    55條前段規定「從一重處斷」，非謂對於其餘各罪可置而不
    論。因此，法院決定處斷刑時，雖以其中最重罪名之法定刑
    ，做為裁量之準據，惟於裁量其輕重時，仍應將輕罪合併評
    價在內（最高法院108年度台上字第4405號、第4408號判決
    意旨）。申言之，除非輕罪中最輕本刑有較重於重罪之最輕
    本刑，而應適用刑法第55條但書規定重罪科刑之封鎖作用，
    須以輕罪之最輕本刑形成處斷刑之情形以外，則輕罪之減輕
    其刑事由若未形成處斷刑之外部性界限，自得將之移入刑法
    第57條之科刑審酌事項內，列為是否酌量從輕量刑之考量因
    子（最高法院109年度台上字第3936號判決論旨參照）。而
    按，洗錢防制法第16條第2項規定「犯前2條之罪，在偵查或
    審判中自白者，減輕其刑」，被告2人就其加入本案詐欺集
    團之經過、其收取款項後贓款流向等構成要件事實，於偵查
    中供述詳實，並於審判中明確表明認罪，應認被告對一般洗
    錢行為之主要構成要件事實於偵查及審判中均有自白，符合
    洗錢防制法第16條第2項減輕其刑規定。雖被告2人所犯之一
    般洗錢罪係想像競合犯中之輕罪，惟本院於「量刑」時，亦
    當一併衡酌該部分減輕事由，在加重詐欺取財罪之刑度內合
    併評價。
(三)爰以行為人之責任為基礎，審酌被告2人正值青壯，不思循
    正途獲取經濟收入，竟參與本案詐欺集團，與本案詐欺集團
    成員共同詐騙告訴人，使告訴人受有財產上損害，所為誠非
    足取；又被告2人所為製造金流之斷點，掩飾、隱匿詐欺犯
    罪所得之舉，復增加檢警查緝困難，使不法所得之金流層轉
    ，無從追蹤最後去向、所在，應予非難；並衡及被告2人坦
    承犯行，被告樓胤奎尚未與告訴人和解，被告林弘傑雖與告
    訴人調解成立（參本院卷第159頁調解筆錄），惟迄至本案
    言詞辯論終結時，尚未依調解條件賠償告訴人（參本院卷第
    255頁之被告林弘傑供述、第219頁公務電話紀錄）之犯後態
    度；兼參以被告2人之智識程度（被告樓胤奎國中畢業、被
    告林弘傑小學肄業；本院卷第20-3頁、第131頁之個人戶籍
    資料），暨被告2人之犯罪之目的、手段、在本案詐欺集團
    內所屬階層、分工角色、造成法益侵害程度、素行狀況（參
    臺灣高等法院被告前案紀錄表）等一切情狀，分別量處如主
    文所示之刑，以資儆懲。
八、沒收：
(一)按共同犯罪行為人之組織分工及不法所得，未必相同，彼此
    間犯罪所得之分配懸殊，其分配較少甚或未受分配之人，如
    仍應就全部犯罪所得負連帶沒收之責，超過其個人所得之剝
    奪，無異代替其他犯罪參與者承擔刑罰，顯失公平，因共犯
    連帶沒收與罪刑相當原則相齟齬，故共同犯罪，所得之物之
    沒收，應就各人分得之數為之，亦即沒收或追徵應就各人所
    實際分得者為之（最高法院104年第13次及第14次刑庭會議
    決議(一)意旨參照）。查被告林弘傑自陳因犯本案取得之報
    酬合計為2000元（參本院卷第143頁），屬被告林弘傑之犯
    罪所得，雖未據扣案，仍應依刑法第38條之1第1項之規定，
    予以宣告沒收，並依同條第3項之規定，於全部或一部不能
    或不宜執行沒收時追徵其價額；而被告樓胤奎依其與詐欺集
    團之協議，乃係自被告林弘傑所提領告訴人之款項中，抽取
    1%之報酬，惟被告樓胤奎供稱：本案伊尚未拿到報酬等語（
    本院卷第177頁），而卷內亦無證據證明被告樓胤奎已實際
    取得報酬，爰不予宣告沒收。
九、宣付強制工作與否：
　　再按行為人以一行為觸犯組織犯罪防制條例第3條第1項後段
    之參與犯罪組織罪，及刑法第339條之4第1項第2款之加重詐
    欺取財罪，依刑法第55條前段規定從一重之加重詐欺取財罪
    處斷而為科刑時，於有預防矯治其社會危險性之必要，且符
    合比例原則之範圍內，由法院依組織犯罪防制條例第3條第3
    項規定，一併宣告刑前強制工作（最高法院刑事大法庭108
    年度台上大字第2306號裁定參照）。是以，行為人以一行為
    觸犯組織犯罪防制條例第3條第1項後段之參與犯罪組織罪、
　　洗錢防制法第14條第1項之一般洗錢罪及刑法第339條之4第1
    項第2款之加重詐欺取財罪，依想像競合犯規定，從一重之
    加重詐欺取財罪處斷而為科刑時，因所犯輕罪（參與犯罪組
    織罪）之刑罰以外之法律效果，即組織犯罪防制條例第3條
    第3項強制工作之規定，並未被重罪所吸收，仍應一併適用
    。惟該條例所規定之強制工作，性質上原係對於有犯罪習慣
    ，或因遊蕩、懶惰成習而犯罪者，所為之處置，修正後該條
    例既已排除常習性要件，從而，本於法律合憲性解釋原則，
    依司法院釋字第471號關於行為人有無預防矯治其社會危險
    性之必要，及比例原則等與解釋意旨不相衝突之解釋方法，
    為目的性限縮，對犯該條例第3條第1項之參與犯罪組織罪者
    ，視其行為之嚴重性、表現之危險性、對於未來行為之期待
    性，以及所採措施與預防矯治目的所需程度，於有預防矯治
    其社會危險性之必要，且符合比例原則之範圍內，由法院依
    該條例第3條第3項規定，一併宣告刑前強制工作。本案林弘
    傑加入「無敵」等人所屬具有持續性及牟利性等結構性犯罪
    組織即本案詐騙集團，負責擔任車手收取被害人詐欺款項之
    工作，而與本案詐欺集團成員共同詐欺告訴人謝朝榮，所為
    固非可取，惟與破壞金融秩序之重大吸金案相較，尚難認已
    達嚴重危害社會之程度。且被告林弘傑加入該集團未久即為
    警查獲，參與犯罪組織之期間尚短，自難僅憑其此部分加重
    詐欺犯行，遽認其有犯罪習慣。至其因欠缺正確工作觀念而
    犯本案加重詐欺犯行，改正其詐欺犯行之有效方法，應在於
    提供適當之更生教育及保護、就業機會及社會扶助等，並非
    僅有執行強制工作之保安處分一途，是依比例原則，並綜合
    其所表現之危險性及對其未來之期待性等情，應認對其宣告
    有期徒刑之刑，已與其本案犯行之處罰相當，而足收懲儆之
    效，尚無併予宣告強制工作以預防矯治其社會危險性之必要
    ，附此敘明。
十、不另免訴部分：
　　公訴意旨認被告樓胤奎加入本件具有持續性、牟利性之有結
    構性詐欺集團犯罪組織，另涉犯組織犯罪防制條例第3條第1
    項後段之參與犯罪組織罪嫌。然查：
（一）案件曾經判決確定者，應諭知免訴之判決，刑事訴訟法第
      302條第1款定有明文。次按刑事訴訟法第302條第1款規定
      ，案件曾經判決確定者，應為免訴之判決，係以同一案件
      ，已經法院為實體上之確定判決，該被告應否受刑事制裁
      ，既因前次判決而確定，不能更為其他有罪或無罪之實體
      上裁判，此項原則，關於實質上一罪或裁判上一罪（如連
      續犯、牽連犯、想像競合犯），其一部事實已經判決確定
      者，對於構成一罪之其他部分，亦均應適用，此種事實係
      因審判不可分之關係在審理事實之法院，就全部犯罪事實
      ，依刑事訴訟法第267條規定，本應予以審判，故其確定
      判決之既判力自應及於全部之犯罪事實。再按法律上一罪
      之案件，無論其為實質上一罪或裁判上一罪，在訴訟上均
      屬單一案件，其刑罰權僅有一個，不能分割為數個訴訟，
      縱僅就其中一部分犯罪事實（即顯在事實）提起公訴或自
      訴，如構成犯罪，即與未經起訴之其餘犯罪事實（即潛在
      事實）發生一部與全部之關係（即一部起訴及於全部），
      法院對此單一不可分之整個犯罪事實，即應全部審判（即
      審判不可分）。而單一案件之一部犯罪事實曾經有罪判決
      確定者，其既判力自及於全部，其餘犯罪事實不受雙重追
      訴處罰之危險（即一事不再理原則）。換言之，實質上一
      罪或裁判上一罪案件，倘已經起訴之顯在事實業經判決有
      罪確定者，縱法院於裁判時不知尚有其他潛在事實，其效
      力仍及於未起訴之其餘潛在事實，此即既判力之擴張。
（二）現今詐欺集團之成員皆係為欺罔他人，騙取財物，方參與
      以詐術為目的之犯罪組織。倘若行為人於參與詐欺犯罪組
      織之行為繼續中，先後多次為加重詐欺之行為，因參與犯
      罪組織罪為繼續犯，犯罪一直繼續進行，直至犯罪組織解
      散，或其脫離犯罪組織時，其犯行始行終結。故該參與犯
      罪組織與其後之多次加重詐欺之行為皆有所重合，然因行
      為人僅為一參與犯罪組織行為，侵害一社會法益，屬單純
      一罪，應僅就「該案中」與參與犯罪組織罪時間較為密切
      之首次加重詐欺犯行，論以參與犯罪組織罪及加重詐欺罪
      之想像競合犯，而其他之加重詐欺犯行，祗需單獨論罪科
      刑即可，無需再另論以參與犯罪組織罪，以避免重複評價
      。是如行為人於參與同一詐欺集團之多次加重詐欺行為，
      因部分犯行發覺在後或偵查階段之先後不同，肇致起訴後
      分由不同之法官審理，為裨益法院審理範圍明確、便於事
      實認定，即應以數案中「最先繫屬於法院之案件」為準，
      以「該案中」之「首次」加重詐欺犯行與參與犯罪組織罪
      論以想像競合。縱該首次犯行非屬事實上之首次，亦因參
      與犯罪組織之繼續行為，已為該案中之首次犯行所包攝，
      該參與犯罪組織行為之評價已獲滿足，自不再重複於他次
      詐欺犯行中再次論罪，俾免於過度評價及悖於一事不再理
      原則。至於「另案」起訴之他次加重詐欺犯行，縱屬事實
      上之首次犯行，仍需單獨論以加重詐欺罪，以彰顯刑法對
      不同被害人財產保護之完整性，避免評價不足（最高法院
      109年度台上字第3945號判決意旨參照）。
（三）被告樓胤奎前因參與「無敵」所屬之詐欺集團而為加重詐
      欺取財犯行，涉犯組織犯罪防制條例第3條第1項後段之參與
      犯罪組織罪、刑法第339條之4第1項第1、2款之三人以上
      共同詐欺取財等罪，業經灣臺北地方檢察署於108年8月21
      日以108年度偵字第16571號等提起公訴，並由臺灣臺北地
      方法院以108年度訴字第698號、109年度訴字第363號判處
      有期徒刑1年6月，嗣經上訴，由臺灣高等法院以109年上
      訴字第3515號判決駁回上訴，再為上訴後，復由最高法院
      以110年台上字第3639號判決駁回上訴而於110年5月27日
      確定等情，有臺灣高等法院被告前案紀錄表、前開判決書
      在卷可稽（本院卷第67-99、261-278頁）。被告樓胤奎於
      本件參與之詐欺集團與前開案件所參與之詐欺集團係屬同
      一犯罪組織，因被告樓胤奎本件參與同一犯罪組織行為，
      經檢察官起訴，係於109年12月30日始繫屬於本院（本院
      卷第3頁收文戳章），核非最先繫屬於法院之案件，且被
      告樓胤奎參與本件詐欺集團所為之他案加重詐欺取財犯行
      ，業據首次繫屬法院均判處有罪確定，依據前開說明，被
      告樓胤奎本件被訴參與犯罪組織罪嫌部分，應為前案確定
      判決之既判力效力所及，本院自不能更為其他實體上判決
      ，惟此部分罪嫌與前開加重詐欺取財部分具有想像競合之
      裁判上一罪關係，爰不另為免訴之諭知。
據上論斷，應依刑事訴訟法第299條第1項前段，判決如主文。
本案經檢察官唐道發提起公訴，檢察官林明志到庭執行職務。
中　　華　　民　　國　　110 　年　　9 　　月　　23　　日
              刑事第四庭審判長法　官  齊  潔　
  　　　　　　                法  官  謝昀芳
　　　　　　　                法  官  周霙蘭
以上正本證明與原本無異。
如不服本判決應於收受送達後20日內向本院提出上訴書狀，並應
敘述具體理由；其未敘述上訴理由者，應於上訴期間屆滿後20日
內向本院補提理由書( 均須按他造當事人之人數附繕本) 「切勿
逕送上級法院」。
中　　華　　民　　國　　110 　年　　9 　　月　　23　　日
                              書記官  洪儀君
附錄論罪法條：
中華民國刑法第339條之4
犯第339條詐欺罪而有下列情形之一者，處1年以上7年以下有期
徒刑，得併科1百萬元以下罰金：
一、冒用政府機關或公務員名義犯之。
二、三人以上共同犯之。
三、以廣播電視、電子通訊、網際網路或其他媒體等傳播工具，
    對公眾散布而犯之。
前項之未遂犯罰之。
洗錢防制法第14條
有第二條各款所列洗錢行為者，處7年以下有期徒刑，併科新臺
幣5百萬元以下罰金。
前項之未遂犯罰之。
前二項情形，不得科以超過其特定犯罪所定最重本刑之刑。
組織犯罪防制條例第3條
發起、主持、操縱或指揮犯罪組織者，處3年以上10年以下有期
徒刑，得併科新臺幣1億元以下罰金；參與者，處6月以上5年以
下有期徒刑，得併科新臺幣1千萬元以下罰金。但參與情節輕微
者，得減輕或免除其刑。
具公務員或經選舉產生之公職人員之身分，犯前項之罪者，加重
其刑至二分之一。
犯第1項之罪者，應於刑之執行前，令入勞動場所，強制工作，
其期間為3年。
前項之強制工作，準用刑法第90條第2項但書、第3項及第98條第
2項、第3項規定。
以言語、舉動、文字或其他方法，明示或暗示其為犯罪組織之成
員，或與犯罪組織或其成員有關聯，而要求他人為下列行為之一
者，處3年以下有期徒刑，得併科新臺幣3百萬元以下罰金：
一、出售財產、商業組織之出資或股份或放棄經營權。
二、配合辦理都市更新重建之處理程序。
三、購買商品或支付勞務報酬。
四、履行債務或接受債務協商之內容。
前項犯罪組織，不以現存者為必要。
以第5項之行為，使人行無義務之事或妨害其行使權利者，亦同
。
第5項、第7項之未遂犯罰之。